【裁判字號】    98,抗,11
【裁判日期】    980120
【裁判案由】    清償借款強制執行聲明異議
【裁判全文】
臺灣高等法院高雄分院民事裁定            98年度抗字第11號
抗  告  人  甲○○
上列抗告人與相對人屏東縣內埔地區農會間強制執行聲明異議事
件，對於中華民國97年12月15日臺灣屏東地方法院96年度執字第
27066 號第一審裁定，提起抗告，本院裁定如下：
    主  文
原裁定關於拍賣「點交」部分廢棄，發回臺灣屏東地方法院。
其餘抗告駁回。
    理  由
一、本件抗告人以對本件拍賣之土地、房屋自民國（下同）79年
    間起占有使用，並於80年1 月27日將戶口遷入，故本件不動
    產於查封時已經抗告人合法占有，拍賣標的物應不為點交。
    又抗告人雖遲至97年11月10日始與土地所有權人曾廷芸訂立
    書面租賃契約，然按土地法第107 條第1 項及民法第460 條
    之1 第1 項規定，抗告人就本件土地有優先承買權等語，對
    執行法院於拍賣公告上記載「點交」及未記載抗告人有優先
    承買權之執行程度及方法聲明異議。並於抗告意旨中表明其
    合法使用權源乃使用借貸云云。
二、原裁定以抗告人主張其於79年起即占有使用本件拍賣標的物
    云云，然就此業經債務人曾廷芸及第三人即抗告人之配偶李
    蘭枝向本院陳稱，自80年7 月起將標的物出租於第三人李蘭
    枝，抗告人所謂其就系爭執行標的物與債務人間仍有使用借
    貸關係存在云云，尚難採認，其據此請求應在拍賣公告記載
    為拍定後不點交，自不足取。次按強制執行法第113 條準用
    第51條第3 項規定，實施查封後，第三人未經執行法院允許
    ，占有查封物或為其他有礙執行效果之行為者，執行法院得
    依職權或依聲請排除之。本件土地、房屋業經原法院於96年
    執行查封在案，抗告人於97年11月10日所成立之租賃契約，
    縱使符實，其所為亦屬有礙查封效果，自非得據以主張有優
    先承買權等理由，將聲明異議駁回。
三、經查抗告人主張之租賃契約，確實成立於執行法院查封之後
    ，見查封筆錄與抗告人所提卷附租賃契約可明。依強制執行
    法第113 條準用第51條第1 項規定，對本件債權人不生效力
    ，執行法院依第51條第3 項規定，得為排除之。因此，原裁
    定，認為抗告人主張之優先承買權不足為採。而為抗告人不
    利之裁定，尚屬正確，應予維持。抗告意旨指摘原裁定此部
    分不當，求為廢棄，為無理由，應予駁回。惟原裁定以債務
    人與第三人即抗告人之妻李蘭枝向原法院陳稱自80年7 月起
    將執行標的物出租於李蘭枝等語，而認定抗告人就系爭執行
    標的物與債務人有使用借貸關係云云，尚難採認。而為其不
    利之裁奪部分。經查本件債務人曾廷芸與第三人李蘭枝間就
    系爭執行標的物之租賃關係不存在之實體問題。經本件債權
    人對該二人向原法院起訴，業經原法院94年4 月29日93年度
    訴字第329 號，本院95年3 月30日94年度上易字第117 號判
    決，確認租賃關係不存在。而為曾廷芸、李蘭枝敗訴判決確
    定在案，有民事判決影本在執行卷可稽。此事實為執行法院
    所明知，採信曾廷芸、李蘭枝又稱二人就執行標的物有租
    賃關係之語，而否認抗告人使用借貸關係之主張，洵有欠缺
    。且查債務人曾廷芸於執行法院陳稱：「我的土地及房屋購
    買之後，甲○○就在79年看我的土地及房屋沒有在使用，他
    就向我借用，我當時就將上開土地及建物無償借用給他們」
    云云。（執行卷(二)第87頁）。又抗告人於80年7 月27日將戶
    籍遷入該地址，該地屏東縣內埔鄉富田村村長曾紹鴻於93年
    11月2 日出具證明書，記載抗告人及李蘭枝、吳涂桂梅等人
    自80年7 月27日起遷入該村，確實居住在上開住所（屏東縣
    內埔鄉○○村里○路26鄰86之1 號）等詞。有戶籍謄本、戶
    口名簿、村長證明書等影本在卷可考。原裁定對此有利於抗
    告人之證據，未為論及，遽下結論，洵屬率斷。按查封前之
    合法權源，可以對抗債權人。則強制執行案件，在第三人有
    占有之合法權源，即不得於執行程序上逕行強制排除第三人
    之占有，而為拍定物之點交。因此，本件抗告人占有系爭執
    行標的物是否有合法之權源，其占有該標的物是否屬實。何
    時占有，均足以左右本件執行拍賣結果是否點交之決定。原
    裁定對此，未為查明，逕下結論，尚不足以維持。抗告意旨
    ，指原裁定此部分不當，非無理由，應由本院將原裁定此部
    分廢棄。由於本件待查之事項有人證物證，標的物在原法院
    轄區，勘查方便，且亦關審級之利益。爰將本件發回原法院
    ，期詳為查明，以昭折服。
據上論結，本件抗告為一部有理由，一部無理由，合依民事訴訟
法第492 條、第495 條之1 、第449 條第1 項，裁定如主文。
中    華    民    國    98    年    1     月    20    日
                            民事第一庭
                                審判長法官  尤三謀
                                法      官  林健彥
                                法      官  謝肅珍
以上正本證明與原本無異。
如不服本裁定應於送達後10日內向本院提出再抗告狀（並按他造
當事人之人數附繕本），並繳納再抗告費新台幣1,000 元。再為
抗告應以適用法規顯有錯誤為理由，並經本院之許可，該許可以
原裁定所涉及之法律見解具有原則上之重要性者為限，並委任律
師為代理人。抗告人之配偶、三親等內之血親、二親等內之姻親
，或抗告人為法人、中央或地方機關時，其所屬專任人員具有律
師資格並經法院認適當者，亦得為第三審代理人。抗告人或其法
定代理人具有律師資格者及前項情形，應於提起抗告或委任時釋
明之。
中    華    民    國    98    年    1     月    20    日
                                  書  記  官  林吉輝
                                                    WF


司法院資訊處製作；財團法人民間司法改革基金會備份。
